臺灣板橋地方法院刑事判決　　　　　　　94年度自緝字第11號
自　訴　人　甲○○
被　　　告　乙○○
上列被告因侵占案件，經自訴人提起自訴，本院判決如下：
    主  文
乙○○意圖為自己不法之所有，而侵占自己持有他人之物，累犯
，處有期徒刑月，如易科罰金，以佰元折算壹日。
    事  實
一、乙○○曾於民國七十八年間因竊盜案件，經本院以七十八年
    度易字第二八四三號判決判處有期徒刑一年十月（竊盜罪部
    分判處有期徒刑一年，詐欺罪部分判處有期徒刑一年，應執
    行有期徒刑一年十月），嗣經臺灣高等法院以七十八年度上
    易字第五二八一號判決駁回上訴確定，於八十年一月一日執
    行完畢，仍不知悔改，其為租用營小客車駕駛營業，於八十
    二年五月二十六日，在臺北縣永和市○○路八十八號，由其
    弟蕭世心出面以其名義，向甲○○以每日租金新台幣（下同
    ）七百元之代價（租金給付方式以七日為一期）租用車牌號
    碼ＬＲ─一三九號營小客車一部，甲○○並當場將上開營小
    客車交付予乙○○占有使用，嗣乙○○於給付二期租金後明
    知其已無能力繼續繳納租金，竟意圖為自己不法之所有，將
    該車侵占入己，而繼續使用該車，未繳納任何租金。嗣經甲
    ○○於同年八月二十三日以存證信函催討，猶未返還上開車
    輛及繳納租金，迄於同年十一月二十五日，上開車輛在臺北
    市○○○路○段路邊為人發現通知甲○○，甲○○始自行將
    該車尋回。
二、案經甲○○提起自訴。
    理  由
一、訊據被告乙○○承認於簽立上開租借契約書後，親自取得上
    開車輛之事實，惟矢口否認有何侵占犯行，辯稱後來車輛由
    其弟弟蕭世心使用，伊不知道蕭世心沒有繳納租金云云。經
    查：右揭犯罪事實，業據自訴人甲○○指訴綦詳，並有保管
    切結書、存證信函、掛號郵件收件回執等件附卷可稽，堪信
    真實。而同案被告蕭世心（已結）於本院審理時供稱上開車
    輛是伊哥哥乙○○要使用的，而以其名義租用，車輛是乙○
    ○當場取走使用，伊一直沒有使用過等語（參見本院八十二
    年度自字第五０二號刑事卷第67頁反面、第68頁），且被告
    乙○○亦於承簽約後即取走上開車輛一節，可認蕭世心上開
    所述情節，應與事實相符，為可採信，被告乙○○辯稱車輛
    係蕭世心所使用云云，尚難憑信。本件事證明確，被告乙○
    ○犯行堪以認定。
二、核被告乙○○所為，係犯刑法第三百三十五條第一項之侵占
    罪。查被告有如事實欄所載之刑之執行紀錄，有臺灣高等法
    院被告全國前案紀錄表在卷可稽，其受有期徒刑執行完畢，
    五年以內再犯本件有期徒刑以上之罪，為累犯，應依刑法第
    四十七條規定，加重其刑。爰審酌被告乙○○之素行、犯罪
    動機、目的、手段、所生危害及犯罪後態度等一切情狀，量
    處如主文所示，又被告乙○○於犯罪行為後，刑法第四十一
    條已於九十年一月十日修正，並於同年十二日生效，依該條
    第一項之規定「犯最重本刑為五年以下有期徒刑以下之刑之
    罪，而受六個月以下有期徒刑或拘役之宣告，因身體、教育
    、職業、家庭之關係或其他正當理由，執行顯有困難者，得
    以一元以上三元以下折算一日（現已提高一百倍），易科罰
    金。但確因不執行所宣告之刑，難收矯正之效，或難以維持
    法秩序者，不在此限」，比較新舊法，以新法有利被告，依
    刑法第二條第一項前段規定，應適用新法即修正後刑法第四
    十一條第一項前段之規定，諭知易科罰金之折算標準。
三、自訴意旨另以：被告乙○○除侵占上述車牌號碼ＬＲ─一三
    九號營小客外，另與其弟蕭世心共同租借車牌號碼ＣＨ─九
    ０七號營業小客車後不繳納租金，亦不還車，因認被告乙○
    ○涉犯共同連續侵占罪嫌等語。訊據被告乙○○堅決否認此
    部分犯行。查車牌號碼ＣＨ─九０七號營小客車係由被告蕭
    世心與自訴人簽立借用契約，該車亦係自訴人交由被告蕭世
    心占有使用之事實，業據自訴人於本院審理時自述明確（詳
    本院八十二年度自字第五０二號刑事卷第1 頁反面、38頁反
    面），亦據被告蕭世心於本院審理時供承不諱（詳本院八十
    二年度自字第五０二號刑事卷第68頁、86頁反面、91頁反面
    審判筆錄），而蕭世心因侵占上述車牌號碼ＣＨ─九０七號
    營小客車，亦經本院以八十二年度自字第五０二號判決判處
    有期徒刑四月確定），此有該刑事判決附卷可稽，此外，並
    有租借契約書、車輛保管書、存證信函、掛號郵件收件回執
    等件在卷為憑，是該車既自始即由被告蕭世心占有使用，則
    被告乙○○即自始未占有使用或持有該車，亦即其無嗣後易
    持有為所有之可能，足認被告乙○○並無與其弟蕭世心共同
    侵占車牌號碼ＣＨ─九０七號營小客車之情事。此外，復查
    無其他積極證據足資證明被告乙○○涉有自訴人所指此部分
    犯行，此部分犯罪事實不能證明，惟因自訴人認此部分與前
    述論罪科刑部分有連續犯裁判上一罪之關係，爰不就此部分
    另為無罪之諭知，附此敘明。
據上論斷，應依刑事訴訟法第三百四十三條、第二百九十九條第
一項前段，刑法第二條第一項前段、第三百三十五條第一項、第
四十七條、第四十一條第一項前段，罰金罰鍰提高標準條例第一
條前段、第二條，判決如主文。
本案經檢察官郭學廉到庭執行職務。
中　　華　　民　　國　　94　　年　　6　　月　　28　　日
                  刑事第一庭  審判長法　官  陳財旺
                                    法  官  張紹省
                                    法  官  李幼妃
以上正本證明與原本無異
如不服本判決應於送達後10日內向本院提出上訴狀
                                    書記官　強梅芳
中　　華　　民　　國　　94　　年　　6 　　月　　29　　日
附錄本案論罪科刑法條全文：
中華民國刑法第三百三十五條
(普通侵占罪)
意圖為自己或第三人不法之所有，而侵占自己持有他人之物者，處五年以
下有期徒刑、拘役或科或併科一千元以下罰金。
前項之未遂犯罰之。
